臺灣臺南地方法院臺南簡易庭民事判決
110年度南簡字第1475號
原      告    王耿廷  
              王桂梨  
              王玉卿  
              王秀文  
被      告    鄭凱翊  

兼法定代理人  鄭雨晃  

              陳宛璟  

上列三人
訴訟代理人    蘇嘉維  
上列原告因被告過失致死案件，提起刑事附帶民事訴訟請求侵權
行為損害賠償，經本院刑事庭裁定移送前來(110年度交附民字第
143號)，本院於民國110年12月2日言詞辯論終結，判決如下：
    主  文
被告庚○○、己○○應連帶給付原告丁○○新臺幣貳拾萬壹仟參佰貳拾
元，及自民國一一○年九月十一日起至清償日止，按週年利率百
分之五計算之利息。
被告庚○○、戊○○應連帶給付原告丁○○新臺幣貳拾萬壹仟參佰貳拾
元，及自民國一一○年九月十一日起至清償日止，按週年利率百
分之五計算之利息。
前二項給付，如任一被告為給付時，其他被告於給付之範圍內，
免除給付義務。
被告庚○○、己○○應連帶給付原告丙○○新臺幣壹拾肆萬元，及自民
國一一○年九月十一日起至清償日止，按週年利率百分之五計算
之利息。
被告庚○○、戊○○應連帶給付原告丙○○新臺幣壹拾肆萬元，及自民
國一一○年九月十一日起至清償日止，按週年利率百分之五計算
之利息。
前二項給付，如任一被告為給付時，其他被告於給付之範圍內，
免除給付義務。
被告庚○○、己○○應連帶給付原告甲○○新臺幣壹拾肆萬元，及自民
國一一○年九月十一日起至清償日止，按週年利率百分之五計算
之利息。
被告庚○○、戊○○應連帶給付原告甲○○新臺幣壹拾肆萬元，及自民
國一一○年九月十一日起至清償日止，按週年利率百分之五計算
之利息。
前二項給付，如任一被告為給付時，其他被告於給付之範圍內，
免除給付義務。
被告庚○○、己○○應連帶給付原告乙○○新臺幣壹拾肆萬元，及自民
國一一○年九月十一日起至清償日止，按週年利率百分之五計算
之利息。
被告庚○○、戊○○應連帶給付原告乙○○新臺幣壹拾肆萬元，及自民
國一一○年九月十一日起至清償日止，按週年利率百分之五計算
之利息。
前二項給付，如任一被告為給付時，其他被告於給付之範圍內，
免除給付義務。
原告其餘之訴駁回。
訴訟費用由被告連帶負擔百分之三十，餘由原告負擔。
本判決原告勝訴部分各得假執行。但被告如分別以新臺幣貳拾萬
壹仟參佰貳拾元為原告丁○○預供擔保、以新臺幣壹拾肆萬元為原
告丙○○預供擔保、以新臺幣壹拾肆萬元為原告甲○○預供擔保、以
新臺幣壹拾肆萬元為原告乙○○預供擔保，各得免為假執行。
原告其餘假執行之聲請駁回。
    事實及理由
一、原告丙○○、甲○○、乙○○經合法通知，均未於言詞辯論期日到
    場，核無民事訴訟法第386條所列各款情形，爰依被告之聲
    請，由其一造辯論而為判決。
二、原告起訴主張：被告庚○○於民國110年1月1日12時13分許，
    駕駛車牌號碼000-0000號普通重型機車，沿臺南市北區開元
    路由西往東方向行駛，行經同路與前鋒路口時，適受害人王
    宗烈徒步，沿開元路南側由南向北欲穿越道路。被告未 注
    意車前狀況，且依當時天候晴、柏油路面乾燥、無障礙 物
    ，並無不能注意之情事，竟疏未注意，撞擊受害人王宗 烈
    ，致王宗烈倒地受有外創傷性腦出血昏迷不醒，經緊急 送
    往國立成功大學醫學院附設醫院(下稱成大醫院)急救治療，
    仍未甦醒而於110年1月6日上午11時27分宣告不治死亡。本
    件肇事經臺南市車輛行車事故鑑定員會認定「王宗烈徒步，
    穿越道路未行走行人穿越道，為肇事原因；庚○○駕駛普通重
    型機車，未注意車前狀況，同為肇事原因。」，嗣臺南市車
    輛行車覆議鑑定委員會雖認王宗烈應負肇事主因責任，惟本
    件車禍現場路況複雜，行人不易經由斑馬線穿越道路，故以
    第一次鑑定較為可採。原告丁○○、丙○○、甲○○、乙○○均為已
    故王宗烈之子女（王宗烈配偶胡錦治已於104年11月30日去
    世），王宗烈因被告庚○○過失肇事致不幸去世，依法原告得
    請求被告連帶賠償下列損害：原告丁○○因王宗烈車禍去世共
    支付喪葬費新臺幣(下同)153,300元，因王宗烈對本件肇事
    車禍應負一半過失責任，則原告丁○○可請求喪葬費76,650元
    。被害人王宗烈去世時雖已高齡90歲，然數十年來從事桌球
    運動未曾間斷，身體健朗，極少使用健保看病，因而案發當
    日仍可一人獨自走路外出，而不須乘坐輪椅或由他人攙扶，
    又被害人王宗烈四名子女即原告四人各有正當職業與家庭，
    經濟情況普通，生活無虞，父子女原本闔家幸福美滿，突然
    遭逢此一突發事故，使原告四人悲痛莫名，精神受創至鉅，
    故各請求被告三人連帶賠償2,000,000元慰撫金，實屬合理
    。被告庚○○發生本件車禍肇事時尚未成年，被告己○○、戊○○
    為其法定代理人，故原告四人實各得請求被告連帶賠償所受
    損失。如上所述原告丁○○得請求被告連帶賠償金額為1,076,
    650元（計算式：1,000,000元慰撫金+喪葬費76,650元），
    原告丙○○、甲○○、乙○○各得請求賠償金額為1,000,000元慰
    撫金，而原告四人業已領取 強制險理賠2,000,000元，平均
    原告每人領取金額為500,000元，故原告四人各得請求金額
    扣除500,000元後，原告丁○○得請求被告連帶賠償576,650元
    ，原告丙○○、甲○○、乙○○各得請求被告連帶賠償金額為500,
    000元。並聲明：㈠被告應連帶給付原告丁○○新臺幣(下同)57
    6,650元，及應連帶給付原告丙○○、甲○○、乙○○各500,000元
    及自本狀繕本送達翌日起至清償日止，按週年利率百分之5
    計算之利息。㈡訴訟費用由被告負擔。㈢願供擔保請准宣告假
    執行。
三、被告之陳述：對於刑事判決認定的事實不爭執。被告是肇事
    次因。對於原告丁○○支出喪葬費用153,300元不爭執。原告
    請求之慰撫金過高。並聲明：駁回原告之訴。訴訟費用由原
    告負擔。
四、得心證之理由：
(一)按因故意或過失，不法侵害他人之權利者，負損害賠償責任
    ；故意以背於善良風俗之方法，加損害於他人者亦同；違反
    保護他人之法律，致生損害於他人者，負賠償責任。但能證
    明其行為無過失者，不在此限；不法侵害他人致死者，對於
    支出醫療及增加生活上需要之費用或殯葬費之人，亦應負損
    害賠償責任；不法侵害他人致死者，被害人之父、母、子、
    女及配偶，雖非財產上之損害，亦得請求賠償相當之金額，
    民法第184條、第192條第1項、第194條分別定有明文。另按
    汽車行駛時，駕駛人應注意車前狀況，並隨時採取必要之安
    全措施，道路交通安全規則第94條第3項定有明文。
(二)查：
　⒈被告庚○○於110年1月1日中午12時13分許，騎乘車牌號碼000-
    0000號普通重型機車，沿臺南市北區開元路由西往東方向行
    駛，駛至開元路與前鋒路交岔路口時，本應注意車前狀況，
    隨時採取必要之安全措施，而依當時天候晴、日間自然光線
    、柏油路面乾燥、無缺陷、無障礙物、視距良好等情，並無
    不能注意之情事，因疏於注意車前狀況，而未即時發現行人
    王宗烈不依燈號及規定行走人行道，貿然於紅燈時段，徒步
    沿開元路由南往北方向欲橫越上開交岔路口，正在交岔路口
    中停等，被告庚○○見狀煞避不及，所騎乘之機車前車頭撞擊
    王宗烈，致王宗烈受有創傷性腦出血，旋即送往成大醫院急
    救，仍於110年1月6日上午11時27分傷重不治死亡等情，經
    臺灣臺南地方檢察署檢察官以110年度偵字第7110號提起公
    訴，本院刑事庭以110年度交訴字第122號判決被告犯過失致
    死罪，處有期徒刑5月（得易科罰金），檢察官提起上訴，
    臺灣高等法院臺南分院以110年度交訴上字第1122號刑事判
    決駁回上訴等情，經本院調取前揭刑事卷宗(電子卷證)及刑
    事判決書核閱無誤，自堪信原告此部分之主張為真實。
　⒉被告庚○○為領有合格駕駛執照之人（此經另案刑事判決認定
    在案），其騎乘機車自應注意上開規定；依當時天候晴，日
    間自然光線，柏油路面乾燥、無缺陷、無障礙物，視距良好
    等情狀，有本院調閱之刑事卷之警卷所附道路交通事故調查
    表㈠可參，客觀上並無不能注意之情事，被告庚○○疏於注意
    車前狀況，並隨時採取必要之安全措施，未發現被害人王宗
    烈徒步進入交岔路口停等欲橫越開元路，因而閃避不及，碰
    撞在該交岔路口停等之被害人，致被害人受有前揭傷害，並
    因傷勢過重不治死亡，被告未遵守上開規定，其駕駛行為自
    有過失。另本件經送請臺南市車輛行車事故鑑定委員會、覆
    議委員會鑑定均認被告庚○○駕駛普通重型機車，未注意車前
    狀況，為肇事原因（刑事卷所附偵查卷之相字卷第113-116
    頁，偵字卷第37-40頁）。足見被告庚○○有應注意、能注意
    而不注意之情事，顯有違反其注意義務之過失(至於被害人
    涉及與有過失部分，詳後說明)，且該過失駕駛行為與被害
    人之死亡結果間，具有相當因果關係，亦堪認定。從而，被
    告庚○○自應負侵權行為損害賠償責任。
　⒊茲就原告主張其所受損害項目及金額是否可採，分述如下：
　　⑴喪葬費用部分：原告丁○○主張支出王宗烈喪葬費用153,300
      元，業據其提出免用統一發票收據、匯款單、臺南市殯葬
      管理所規費收據為證，並為被告所不爭執，堪認原告丁○○
      受有該部分損害。是原告丁○○請求被告庚○○給付153,300
      元，應准許之。
　　⑵精神慰撫金部分：不法侵害他人之人格權，被害人受有非
      財產上損害，請求加害人賠償相當金額之慰撫金時，法院
      對於慰撫金之量定，應斟酌實際加害情形、所造成之影響
      、被害人痛苦之程度、兩造之身分地位經濟情形及其他各
      種狀況，以核定相當之數額。查原告均為被害人王宗烈之
      子女，被害人因被告之上開侵權行為死亡，致原告痛失父
      親，原告精神上受有相當之痛苦，自屬必然，從而其等請
      求精神慰撫金，自屬正當。本院兩造之身分、地位、經濟
      能力及原告所受痛苦之程度等一切情狀，認為原告請求之
      精神慰撫金，以各1,600,000元為適當。
　　⑶基上，原告丁○○得向被告庚○○請求喪葬費153,300元、精神
      慰撫金1,600,000元，共計1,753,300元；原告丙○○、甲○○
      、乙○○得向被告各請求精神慰撫金1,600,000元。
　⒋按損害之發生或擴大，被害人與有過失者，法院得減輕賠償
    金額，或免除之，民法第217條第1項亦定有明文。復按民法
    第192條第1項規定，係間接被害人得請求賠償之特例。此項
    請求權，自理論言，雖係固有之權利，然其權利係基於侵權
    行為之規定而發生，自不能不負擔直接被害人之過失，倘直
    接被害人於損害之發生或擴大與有過失時，依公平之原則，
    亦應有民法第217條過失相抵規定之適用。本件經送請臺南
    市車輛行車事故鑑定委員會鑑定本件肇事原因，其結果認：
    「一、王宗烈徒步穿越道路未行走行人穿越道，於路口中停
    等，阻礙交通，為肇事原因。二、庚○○駕駛普通重型機車，
    未注意車前狀況，同為肇事原因。」等語；再送請覆議結果
    認為：「一、王宗烈徒步，紅燈時段進入路口，穿越道路未
    行走行人穿越道，於路口中停等，阻礙交通，為肇事主因。
    二、庚○○駕駛普通重型機車，未注意車前狀況，為肇事次因
    。」等語，有臺南市車輛行車事故鑑定委員會110年3月5日
    南市交鑑字第1100309077號函及所附南鑑0000000案鑑定意
    見書、臺南市政府110年6月18日府交智安字第1100754031號
    函及所附覆議意見書在卷可按（刑事卷所附偵查卷之相字卷
    第113-116頁，偵字卷第37-40頁）。被告庚○○對於本件事故
    之發生確有過失，已如前述。又案發地點右側相距27公尺處
    設有行人天橋，左側相距84.4公尺處畫有行人穿越道，有卷
    附道路交通事故現場圖可參(刑事卷所附偵查卷之相字卷第3
    3頁)，案發時被害人未依燈號及經由附近100公尺內之人行
    天橋或行人穿越道穿越馬路，逕自於紅燈時段，徒步進入開
    元路與前鋒路交岔路口欲橫越馬路，而站在路中停等，阻礙
    交通，顯已違反道路交通安全規則第133條、第134條第1款
    、第4款規定之情事，足見被害人就本件車禍之發生亦與有
    過失，且過失情節較被告庚○○為重，堪認被害人為肇事主因
    ，被告庚○○僅為肇事次因，故前揭覆議鑑定之意見應較為可
    採。本院衡酌本件車禍發生過程及前揭刑事卷宗所現事證等
    各節，因認本件車禍事故，被告庚○○對於本件車禍之發生應
    負百分之40之過失責任。經計算後，原告丁○○得請求之損害
    賠償金額為701,320元(計算式：1,753,300×40％＝781,320元)
    。原告丙○○、甲○○、乙○○各得請求之損害賠償金額為640,00
    0元(計算式：1,600,000×40％＝640,000元)。
　⒌按本法所稱請求權人，指下列得向保險人請求保險給付或向
    特別補償基金請求補償之人：一、因汽車交通事故遭致傷害
    者，為受害人本人。二、因汽車交通事故死亡者，為受害人
    之遺屬；其順位如下：㈠父母、子女及配偶。㈡祖父母。㈢孫
    子女。㈣兄弟姐妹。同一順位之遺屬有數人時，按人數平均
    分配保險給付或補償。保險人依本法規定所為之保險給付，
    視為被保險人損害賠償金額之一部分；被保險人受賠償請求
    時，得扣除之。強制汽車責任保險法第11條第1、2項、第32
    條定有明文。查原告因本件車禍事故，已領取強制汽車責任
    保險給付2,000,000元，原告每人平均領取500,000元一情，
    為兩造所不爭執。依上揭規定，扣除上開已領取強制汽車責
    任保險給付後，原告丁○○得向被告庚○○請求賠償201,320元
    ，原告丙○○、甲○○、乙○○各得請求之損害賠償金額為140,00
    0元。
　⒍按無行為能力人或限制行為能力人，不法侵害他人之權利者
    ，以行為時有識別能力為限，與其法定代理人連帶負損害賠
    償責任。行為時無識別能力者，由其法定代理人負損害賠償
    責任。前項情形，法定代理人如其監督並未疏懈，或縱加以
    相當之監督，而仍不免發生損害者，不負賠償責任，民法第
    187條第1項、第2項定有明文。職是，法定代理人責任發生
    的原因在於其監督未疏懈，由於無行為能力人或限制行為能
    力人在客觀上已具備不法侵害他人權利之要件，有此事實，
    即足以推定法定代理人未盡監督義務，因此被害人如已證明
    無行為能力人或限制行為能力人於行為時有識別能力，並具
    備故意過失要件，即得請求法定代理人與其連帶賠償損害。
    此項推定過失之規定為舉證責任之倒置，故被害人無庸證明
    法定代理人之有過失，即得請求其賠償損害。反之，法定代
    理人不但應證明就該加害行為已盡監督義務，以防患其損害
    之發生，且應證明就受監督人生活的全面已盡監護的義務，
    始得免責。再者，限制行為能力人不法侵害他人權利者，其
    法定代理人固應連帶負賠償責任，準此父或母，分別與限制
    行為能力者連帶負責固無不可，惟父母對於未成年子女之權
    利義務，除法律另有規定，由父母共同行使或負擔，並無父
    母間對於賠償責任應連帶負擔之規定。詳言之父母間，僅屬
    不真正連帶，並無連帶責任可言。查被告庚○○係91年9月16
    日生，於110年1月1日事發當時尚未滿20歲，自為限制行為
    能力人，又其精神正常，非無識別能力；而被告己○○、戊○○
    為其父母（交附民字卷第33-36頁），即為被告庚○○之法定
    代理人。被告庚○○於本件車禍事故發生時，年僅19歲，被告
    己○○、戊○○身為其父母，未盡其保護教養義務，被告己○○、
    戊○○亦未能舉證證明其對被告庚○○的生活已盡監督義務而未
    有疏懈，或縱加以相當監督，仍不免發生損害，是原告依民
    法第187條第1項前段規定，請求被告己○○、戊○○應各與其子
    即被告庚○○負連帶賠償責任，自屬有據。循此，被告庚○○所
    為本件侵權行為，依據民法第187條第1項前段規定，被告己○○應與被告庚○○負連帶賠償責任，被告戊○○應與被告庚○○負
    連帶負損害賠償責任，渠等本於各別發生之原因，而對原告
    各負全部給付之義務，被告己○○、戊○○之給付義務，客觀上
    具有同一目的，為不真正連帶債務，因其中一被告為給付，
    其餘被告於其給付範圍內即同免責任，原告主張被告己○○、
    戊○○所負之債務同為連帶債務，容有誤會，原告此部分之請
    求，應予駁回。
　⒎按連帶債務之成立，以明示或法律有規定者為限，民法第272
    條定有明文。又連帶債務，係指數債務人以共同目的，負同
    一給付之債務，而其各債務人對債權人，均各負為全部給付
    義務者而言；而不真正連帶債務，係指數債務人，以單一目
    的，本於各別之發生原因，負其債務，並因其中一債務之履
    行，而他債務亦同歸消滅者而言，兩者並不相同（最高法院
    91年度台上字第807號判決同此看法）。查被告己○○、戊○○
    係依民法第187條第1項前段規定，應各與被告庚○○負連帶負
    損害賠償責任，已如前述。而上開連帶責任係本於各別發生
    之原因，而對原告各負全部給付之義務，各該被告之給付義
    務，客觀上具有同一目的，為不真正連帶債務，揆諸上開規
    定及說明，因其中一被告為給付，其餘被告於其給付範圍內
    即同免責任。
(三)按給付無確定期限者，債務人於債權人得請求給付時，經其
    催告而未為給付，自受催告時起，負遲延責任。其經債權人
    起訴而送達訴狀，或依督促程序送達支付命令，或為其他相
    類之行為者，與催告有同一之效力；遲延之債務，以支付金
    錢為標的者，債權人得請求依法定利率計算之遲延利息；應
    付利息之債務，其利率未經約定，亦無法律可據者，週年利
    率為百分之5，民法第229條第2項、第233條第1項前段、第2
    03條分別定有明文。本件原告對於被告之侵權行為損害賠償
    請求權，均屬給付未有確定期限之金錢債權，揆諸上揭規定
    ，原告主張被告應給付自民事起訴狀繕本送達被告翌日即11
    0年9月11日起（交附民字卷第39、41頁），均至清償日止，
    按週年利率百分之5計算之利息，於法有據，亦應准許。又
    被告間就上開債務，其連帶、不真正連帶之關係，已如前述
    。是原告就請求被告己○○、戊○○應連帶給付利息部分，應予
    駁回。
(四)綜上所述，原告主張依據民法第184條、第187條第1項前段
    及第194條之規定，請求被告連帶賠償其損害，應認於原告
    請求如主文第1、2、4、5、7、8、10、11項所示之金額及遲
    延利息，為有理由，應予准許。逾此部分之請求，為無理由
    ，應予駁回。而原告之請求各應准許部分，被告之給付因分
    屬連帶與不真正連帶債務，是其中一被告如為一部或全部之
    清償者，其他被告於其給付範圍內，應同免責任，併宣告如
    主文第3、6、9、12項所示。
五、按各當事人一部勝訴、一部敗訴者，其訴訟費用，由法院酌
    量情形，命兩造以比例分擔或命一造負擔，或命兩造各自負
    擔其支出之訴訟費用；又共同訴訟人，按其人數，平均分擔
    訴訟費用。但共同訴訟人於訴訟之利害關係顯有差異者，法
    院得酌量其利害關係之比例，命分別負擔。共同訴訟人因連
    帶或不可分之債敗訴者，應連帶負擔訴訟費用。民事訴訟法
    第79條、第85條第1、2項各有明文。而同法第85條第2項，
    於不真正連帶債務亦在適用範圍（參照：吳明軒，民事訴訟
    法〈上冊〉，98年10月修訂8版，第293頁）。本件原告之訴為
    一部有理由，一部無理由，是本院酌量兩造訴訟之勝敗情形
    ，就訴訟費用之負擔比例，判決如主文第14項所示。
六、本件原告勝訴部分，均屬民事訴訟法第427條第1項簡易訴訟
    事件所為被告敗訴之判決，依同法第389條第1項第3款規定
    ，應依職權宣告假執行。本院並依被告聲明，宣告被告如為
    原告預供擔保後，得免為假執行。原告雖聲明願供擔保請准
    假執行，但此僅在促請注意，本院毋庸另為准駁之諭知。至
    原告敗訴部分，其假執行之聲請，已失所附麗，應予駁回。
七、據上論結，原告之訴為一部有理由，一部無理由。依民事訴
    訟法第436條第2項、第385條第1項前段、第79條、第85條第
    第1、2項、第389條第1項第5款、第392條第2項，判決如主
    文。
中    華    民    國   110    年    12    月    28    日
                  臺灣臺南地方法院臺南簡易庭    
　　　　　　　　　                法  官　盧亨龍
以上正本係照原本作成。 
如不服本判決，應於送達後20日內，向本院提出上訴狀並表明上
訴理由（須附繕本）。如委任律師提起上訴者，應一併繳納上訴
審裁判費。
中　　華　　民　　國　　111 　年　　1 　　月　　3 　　日
                                  書記官  謝婷婷